【裁判字號】    95,交易,211
【裁判日期】    951003
【裁判案由】    過失致死
【裁判全文】
臺灣臺中地方法院刑事判決             95年度交易字第211號
公  訴  人  臺灣臺中地方法院檢察署檢察官
被      告  丙○○
上列被告因過失致死案件，經檢察官提起公訴（94年度偵字第19
631號），本院判決如下：
    主  文
丙○○因過失致人於死，處有期徒刑壹年貳月。
    犯罪事實
一、丙○○於民國94年11月9日晚上，駕駛其所有車牌號碼PC-34
    13號之自用小客車，沿臺中縣霧峰鄉○○路由北往南方向行
    駛，於同日晚上10時50分許，行經七府路與福新路口，欲左
    轉彎時，原應注意車輛行至無號誌之交岔路口，支線道車應
    暫停讓幹線道車先行，且依當時天候晴、夜間有照明、道路
    無障礙物、視距良好等一切情狀，又無不能注意之情事，詎
    其竟仍於發現曲邦杰（為亞洲大學學生）所騎駛之CKN- 501
    號重型機車，沿屬於幹線道之福新路自東向西往該處交岔路
    口駛來後，認曲邦杰所騎駛之機車距離尚遠，而未停讓曲邦
    杰之機車先行，貿然自該處交岔路口駛出，搶先左轉，致使
    曲邦杰見狀後，已煞停不及，機車之車頭處，撞上丙○○所
    駕自用小客車之左前車輪處，而連同坐於機車後座之周政瑋
    （亦為亞洲大學學生）均人、車倒地，曲邦杰因而受有頭頸
    部挫傷、顱內出血之傷害，雖經丙○○緊急託人撥打 119電
    話送醫，仍因傷勢過重，於同日晚上12時許，急救無效死亡
    （周政瑋受有之胸部挫傷與四肢多處挫、擦傷部分未據告訴
    ）。丙○○則於託人撥打 110電話報案後，向到場處理事故
    之員警坦承其為肇事者而接受本院之裁判。
二、案經臺灣臺中地方法院檢察署檢察官自動檢舉偵查起訴。
    理  由
一、訊據被告丙○○固坦承有於94年11月9日晚上，駕駛PC-3413
    號之自用小客車，在臺中線霧峰鄉○○路與福新路交岔路口
    欲左轉彎時，與被害人曲邦杰所騎駛之CKN- 501號重型機車
    發生碰撞，致被害人因傷勢過重、不治死亡之事實；惟矢口
    否認就事故之發生，有何過失，辯稱：伊當時要左轉，惟右
    方有路燈燈桿及障礙物遮蔽視線，伊乃於見左方之福新橋上
    並無來車後，緩緩將車頭駛出，惟因此時右方已有來車，伊
    乃於交叉路口中心線前停等，詎料此時被害人之機車自左方
    遠處疾駛而來，復無任何減緩速度之動作，致伊之自用小客
    車遭被害人之機車撞及，伊認伊係運氣不好，並無過失云云
    （見本院卷第22頁準備程序筆錄、審判筆錄第 8頁以下及偵
    查卷第 5頁檢察官訊問筆錄）。
二、按「汽車行駛至交岔路口，其行進、轉彎、應依左列規定：
    ‧‧‧二、車輛行至無號誌或號誌故障而無交通警察指揮之
    交岔路口，支線道車應暫停讓幹線道車先行‧‧‧」，本件
    事故發生時之道路交通安全規則第 102條第1項第2款定有明
    文。而依被告丙○○於81年間即考領有普通小型車駕駛執照
    之情形觀之（見相驗卷第38頁），其對於上開屬一般常識性
    規定之交通安全規則存在，亦無法解為不知，是其欲自屬於
    支線道之臺中縣霧峰鄉○○路駛出時，原應停讓屬於幹線道
    之福新路來車先行（關於七府路相對於福新路應屬於支線道
    ，見相驗卷第14頁臺中縣警察局霧峰分局交通分隊員警製作
    之道路交通事故現場圖及第75頁以下之事故現場日間情形相
    片），此點並無疑問。雖其以前詞置辯，證人即其妻乙○○
    亦於本院審理中證稱：「那天晚上我們載一位朋友（我們都
    叫她嫂子）去霧峰街上吃宵夜，走到肇事的十字路口，該處
    沒有紅綠燈號誌，我先生就停在該處看左右有無來車，右邊
    有車子過來，我先生就停在那邊，左邊有兩輛機車併行，速
    度很快，‧‧‧撞我們的那輛機車都沒有減速，快接近我們
    車子時，機車才緊急煞車，撞到我先生車子的左前輪」、「
    我們（按：事故發生前）看到右邊的車子一直過來」、「（
    大約停了多久才看到左邊機車過來？）大約十幾分鐘」等語
    。惟查：
  (一)94年11月 9日為星期三，系爭事故發生之時間已過一般加班
    人員下班與夜校學生下課之交通尖峰時間，事故發生之地點
    周遭復均為農田、略顯偏僻（見相驗卷第75頁以下之相片）
    ，以一般之常情而論，本無被告所稱：於該處交岔路口停等
    約5、6分鐘（見本院審判筆錄第 9頁）或證人乙○○所稱：
    停等約10餘分鐘之可能，此從臺中縣警察局霧峰分局交通隊
    員警於事發後未久，即趕往現場處理（見相驗卷第 4頁員警
    職務報告書），然現場拍攝之相片（見相驗卷第17頁以下）
    ，未見有何被告或證人乙○○指稱之右方來車不斷之情形，
    亦可為佐證。且被告於本院準備程序中，原詳細描述事故發
    生之經過情形稱：「‧‧‧右邊有兩輛機車與一輛汽車過來
    ，我停在路口中心處，先讓這兩輛機車與一輛汽車經過，接
    下來被害人的機車及另一輛機車從左邊過來，另一輛機車有
    放慢速度，但被害人的機車沒有放慢速度，直接撞過來」等
    語，是依其所述，其於事故發生前，在路口中心處等待之右
    方來車，合計不過 3輛而已（惟此與本院認定之事實仍屬有
    間，詳於後述），其於本院審理中卻改稱：於該處交岔路口
    停等約5、6分鐘云云，證人乙○○更稱：停等約10餘分鐘云
    云，自均非可信。
  (二)再查，被告於事故發生後翌日接受警詢時，原供稱：「我因
    為左轉時被福新路直行機車發生撞擊‧‧‧」、「我由霧峰
    鄉○○路左轉至福新路時，看左邊有一部重機快速緊急煞車
    失控撞上我的自小客車左前輪後倒地‧‧‧」、「當時車速
    大約5-10公里／小時，我在路口先停車看左右無來車時才剛
    起步」等語（見相驗卷第 6頁），迄於同日檢察官訊問時，
    仍稱：「我開車行駛在七府路到福新路口前，我要左轉，車
    頭快到福新路的中線時，就覺對方的車撞到了」、「（有無
    看到對方？）有，有看到二臺機車，覺得還很遠，我就轉彎
    過去了」等語（見相驗卷第43頁），足見其於事故發生前，
    並非處於停等右方來車通行之狀態，而係因誤判被害人曲邦
    杰所騎駛之機車距離尚遠，而未停讓被害人之機車先行，即
    貿然自該處交岔路口駛出，搶先左轉，致有本件事故之發生。
  (三)復從本件事故發生當時雖屬夜間，惟天候為晴、無論事故發
    生之交岔路口處或被害人之來車處，均有路燈照明、道路無
    障礙物（被告雖於本院準備程序中稱：右方有障礙物遮蔽視
    線云云，惟此與員警製作之道路交通事故現場調查報告表記
    載不符，復與本件事故之發生原因無關，爰不加以贅論）、
    視距良好、被害人之機車亦有開啟大燈、被告復自承於事故
    發生前，即已見到左方福新路有機車駛來，僅認距離尚遠等
    一切情狀（見相驗卷第14頁道路交通事故現場圖、第15頁道
    路交通事故調查報告表(一)、第24、25頁現場相片、第75至79
    頁之事故現場日間情形相片、本院審判筆錄第4、5頁證人乙
    ○○之證述及前引(二)部分被告之供述），均足認被告於事故
    發生當時，並無不能注意之情事，其竟仍未停讓屬於幹線道
    之被害人機車先行，搶先左轉，其就本件事故之發生，自具
    有過失甚明（臺灣省臺中縣區車輛行車事故鑑定委員會於95
    年 3月22日以中縣鑑字第0955500926號函覆臺灣臺中地方法
    院檢察署之鑑定意見與此部分意旨相符部分，亦堪採為證據
    ）。
  (四)另被害人曲邦杰確因本件車禍之事故，受有頭頸部挫傷、顱
    內出血之傷害，雖經緊急送醫，仍因傷勢過重，於同日晚上
    12時 0分急救無效死亡等情，亦有財團法人仁愛綜合醫院診
    斷證明書 1紙、臺灣臺中地方法院檢察署（檢察官）相驗筆
    錄、相驗屍體證明書及法醫驗斷書各1份、相驗屍體相片 11
    張等附卷可稽，是核被害人死亡之結果，與被告前開之過失
    駕車行為間，應具有因果關係，亦堪認定。
  (五)綜上所述，本件事證明確，被告犯行，堪予認定。
三、核被告丙○○所為，係犯刑法第276條第1項之過失致死罪。
    而按被告行為後，刑法第62條關於自首之規定，業自原規定
    之「對於未發覺之罪自首而受裁判者，減輕其刑。但有特別
    規定者，依其規定」，修正為「對於未發覺之罪自首而受裁
    判者，得減輕其刑。但有特別規定者，依其規定」，並自95
    年7月1日起施行。比較新舊法之規定，被告既於本件事故發
    生後，主動託人撥打電話報案，並於臺中縣警察局霧峰分局
    交通分隊員警到場處理時，坦承為肇事者而接受本院之裁判
    （見相驗卷第 3頁臺中縣警察局霧峰分局處理相驗案件初步
    調查報告暨報驗書、第41頁霧峰分局交通分隊道路交通肇事
    人自首情形紀錄表），無論依新舊法之規定，均合於「自首
    」之要件（另參最高法院95年度台上字第1426號判決之見解
    ）；惟如依舊法，被告係「必減輕其刑」，如依新法，被告
    則僅「得減輕其刑」，比較新舊法之規定，自以舊法之規定
    為有利於被告，應依刑法第2條第1項前段之規定，適用被告
    行為時之法律，即修正前刑法第62條前段之規定，對於被告
    減輕其刑。爰審酌被告於事故發生後，雖立即託人撥打電話
    報案及請求救護車將被害人曲邦杰送醫，且素行良好（並無
    任何前案紀錄，有其臺灣高等法院被告前案紀錄表在卷可查
    ），惟對於其明確具有過失之駕車行為，卻一再以：「因為
    對方車速過快和夜間視線不良，才會發生車禍」（見相驗卷
    第 7頁警詢筆錄）、「（本件車禍你是否有過失？）我沒有
    過失，運氣不好」（見偵查卷第 5頁檢察官訊問筆錄）等語
    卸責，甚至於本院行準備程序及審理中，編造並非屬實、且
    與其先前供述即有不同之事故發生情節，稱其於事故發生前
    ，已於交岔路口處停等右方來車，係被害人未注意車前狀況
    而撞及其車云云，實難認其就本件事故之發生，有何悔意可
    言；且其既就過失之責任，已未能真誠面對與承擔，就過失
    之結果即被害人死亡之事實，亦本於客觀上無法彌補，然其
    竟除配合被害人家屬辦理汽車強制險之理賠外，於本院開庭
    時，態度惡劣，面對實稱理性之被害人家屬甲○○，稱：「
    告訴人開的條件太高了，我現在沒有工作，什麼都沒有，能
    怎麼樣」、「我沒有辦法和解，‧‧‧我還有很多債務，沒
    有辦法賠償任何金錢」、「我覺得告訴人說的跟作的都不一
    樣」等語（另見甲○○所提95年 4月25日「告訴補充理由狀
    」及於本院審理中所陳述之意見），面對並未錯誤論告之檢
    察官，則稱：「我車子停在那邊根本就沒有動，一般而言，
    機車看到前方有車子，應該會停下來，事實就是這樣，你們
    為什麼要這樣把白的染成黑的，就因為沒有錢請律師嗎」等
    語，面對給予其充分答辯與請求調查證據之機會，並已依其
    聲請為詳細調查之本院，則稱：「我不用傳了，怎麼判就算
    了」、「我認為大家都認為告訴人對，都認定我錯了，我沒
    有錢可以上訴，我只有乖乖的被判刑。我叔公跟我說到法庭
    來態度要軟一點，但我覺得我好像是殺人放火的樣子」等語
    ，非但無意賠償被害人家屬，且不斷於被害人家屬之傷口上
    灑鹽，加深被害人家屬之心理創痛，更足見其目無法紀之處
    等一切情狀，非對於其量處如主文所示之刑，無以示懲儆。
據上論斷，應依刑事訴訟法第299條第1項前段，刑法第276條第1
項、第2條第1項前段、（修正前）第62條前段，罰金罰鍰提高標
準條例第1條前段，判決如主文。
本案經檢察官郭景東到庭執行職務。
中    華    民    國    95    年    10    月    3     日
                臺灣臺中地方法院交通法庭
                    審判長法  官  簡源希
                          法  官  林念祖
                          法  官  鄧敏雄
上正本證明與原本無異
如不服本判決，應於送達後十日內向本院提出上訴狀（須附繕本
），上訴於臺灣高等法院臺中分院。
                          書記官  黃士益
中    華    民    國    95    年    10    月    3     日
附錄本案論罪科刑法條全文：
中華民國刑法第276條第1項
因過失致人於死者，處2年以下有期徒刑、拘役或2千元以下罰金。


司法院資訊處製作；財團法人民間司法改革基金會備份。
